臺灣士林地方法院刑事判決　　　　　　　 93年度訴字第405號
公　訴　人　臺灣士林地方法院檢察署檢察官
被　　　告　丙○○
選任辯護人　甲○○律師
被　　　告　丁○○
　　　　　　　　　　四號五樓
指定辯護人　本院公設辯護人　乙○○
上列被告因偽造貨幣案件，經檢察官提起公訴（93年度偵字第25
68號），本院判決如下：
    主  文
丙○○、丁○○共同連續行使偽造之通用紙幣，丙○○累犯，處
有期徒刑年陸月；丁○○處有期徒刑壹年捌月。扣案之面額新
台幣伍佰元偽鈔陸拾柒張（號碼如附表所示）均沒收。
    事  實
一、丙○○前於民國90年間因竊盜案件，經法院判處有期徒刑5
    月確定，並於90年12月17日易科罰金執行完畢，又於92年間
    因違反電子遊戲場業管理條例，經判處拘役50日，於93年1
    月15日執行完畢。其於93年1 月初之某日，透過報紙之分類
    廣告得知有換偽鈔之訊息，並知悉得以1 比4 之比例以真鈔
    換取偽鈔，旋即與丁○○二人共同意圖供行使之用，並基於
    概括犯意聯絡，推由丙○○於同年月6 日某時，在台北市大
    同區臺北橋下之某處，以新臺幣（下同）2 萬5 千元之真鈔
    ，向姓名年籍不詳之成年男子，換取面額為500 元之偽鈔共
    200 張（面額共10萬元），並交付該男子3 千元為車馬費，
    得手後再將所換得之部分偽鈔，於1 月6 日至9 日間，在其
    所營位於臺北市○○○路○ 段之通訊行內，分3 次交付與丁
    ○○行使，由丁○○連續於臺北縣、市，乘坐計程車或購買
    香菸，以偽鈔支付車資、貨款找零換取現金，共達4 、50次
    之多，並將所換得之真鈔共約1 萬餘元，交給丙○○並已花
    用完畢。嗣丁○○於93年1 月11日凌晨1 時許，持剩餘之30
    張偽鈔至臺北市政府警察局萬華分局桂林路派出所自首，並
    於同日凌晨2 時許，帶同警員至丙○○位於臺北市大同區○
    ○○路○ 段30號1 樓之住處，經丙○○同意後，在上開住處
    ，扣得其餘37張偽鈔。
二、案經臺北市政府警察局萬華分局移送臺灣士林地方法院檢察
    署檢察官偵查起訴。
    理  由
一、被告丁○○上開犯行，業據其迭於警、偵訊、及本院審理中
    均坦承不諱，被告丙○○則否認上開犯行，辯稱：渠僅係為
    被告丁○○保管上開偽鈔，並未參與丁○○換偽鈔及行使之
    犯行，丁○○積欠地下錢莊6 萬元，渠基於幫助丁○○而交
    付予莊某3 萬元，莊某因而將該筆錢拿去換假鈔，莊某事後
    又不滿其只願意幫助3 萬元，而於93年1 月10日與之發生口
    角，且衝突程度已達到丟煙灰缸及拉下鐵門，丁○○因此心
    存怨隙而故意前往自首誣指被告丙○○購買並交付偽鈔云云
    。經查：
  (一)被告丙○○確有於前揭時地，看報紙分類廣告交付2 萬8 千
    元，向不詳姓名之人換購面額5 百元之偽鈔，並將大部分偽
    鈔交付被告丁○○行使，丁○○將洗錢所得之真鈔交付伊1
    萬8 千元，作為償還向伊借貸之款項等事實，業據被告丙○
    ○於警詢及偵查中供述甚明（見偵字卷第25至28頁93年1 月
    11日警詢筆錄、及核退卷第2 頁93年1 月11日偵訊筆錄），
    且93 年1月11日凌晨2 時許，確實在台北市○○○路○ 段30
    號1樓 丙○○住處抽屜內，經搜索扣得面額500 元之偽鈔37
    張，有搜索扣押筆錄1 份在卷可稽，此搜索結果亦為被告丙
    ○○所不爭執。
  (二)扣案之偽鈔共67張，經鑑定結果認均係以彩色噴墨方式仿印
    ，無凹版印紋凸起效果；紙質與真鈔不同，水印以灰色墨在
    紙張背面仿製；安全線以黏貼箔膜（含面額數字）仿鈔券正
    面5 段裸露部分；左下角面額數字以亮光物仿折光變色油墨
    ，均屬偽造，有中央印製廠93年2 月16日中印發字第093000
    0846號函在卷可憑（見偵查卷第5頁）。
  (三)被告丁○○於94年5 月30日在本院具結證稱：有一次，丙○
    ○帶伊到板橋找朋友聊天，聊完回家後，丙○○抱一大疊東
    西回飯店，到飯店後，丙○○將那疊東西倒出來，就是一堆
    偽鈔。丙○○板橋的朋友是製作偽鈔者，共2 次交偽鈔給丙
    ○○。丙○○並沒有去買偽鈔。第1 次丙○○交給伊偽鈔約
    有2 萬元，每張都是面額500 元。丙○○有拿回部分偽鈔。
    張的朋友抱給丙○○的偽鈔是10萬元。伊幫丙○○換了4 、
    50次，除支付伊平日用餐費用外，其他換得的真鈔都是交給
    丙○○。丙○○交付偽鈔給伊的次數頻繁，共約2 萬元，寄
    放在黃信富處約2 萬元，自首約15000 元等語。經核與其於
    本院準備程序中所述丙○○第1 、第2 次分別於93年1 月6
    日、8 日交給伊10張偽鈔，第3 次於93年1 月9 日交給伊80
    張等情（見93年8 月13日準備程序筆錄），及94年5 月17日
    審理庭中所稱：丙○○共交付偽鈔3 、4 次給伊，每次約交
    付1 、20張，案發前半個月丙○○交給伊10幾張，與之前剩
    下的一共是30幾張，伊全部拿去自首等語，及其於偵查中陳
    稱：丙○○一次給伊1 、2 萬元之偽鈔，大概2 、3 次等語
    （見93年6 月9 日偵訊筆錄），及於警詢中供稱：93年1 月
    9 日丙○○交500 元偽鈔80張給伊等語。關於每次丙○○交
    付丁○○偽鈔之張數前後所言雖有不一，然有關交付偽鈔之
    情形，業據丙○○於偵查中陳明：該批假鈔渠分3 次交給丁
    ○○，第1 次給20張，第2 次給60張，第3 次給80張，另3
    張是仿偽線有問題，被渠自己丟棄，所以渠住處尚有37張等
    語甚是明確（見檢方核退卷第2 頁93年1 月11日偵訊筆錄）
    ，徵諸丁○○也多次提及最後1 次丙○○交付伊80張偽鈔，
    足見丙○○於偵查中關於其交付丁○○偽鈔情形之陳述為真
    實。另關於換假鈔一事係由丙○○提議，並由丙○○依報紙
    之分類廣告，以1 比4 之比例將其所有之2 萬8 千元兌換為
    面額500 元之偽鈔計10萬元，其中3 千元係支付對方車馬費
    ，換得後伊將偽鈔交付丁○○，丁○○把假鈔以1 比2 之比
    例再換給其他人，或是拿假鈔去支付車資換取真鈔等情，均
    據丙○○於偵查中供述綦詳（見檢方核退卷第2 頁93年1 月
    11 日 偵訊筆錄），與丁○○所述丙○○取得偽鈔之來源雖
    不相符，然有關丙○○交付丁○○使用偽鈔，換回真鈔交予
    丙○○1 萬餘元之情節，則2 人所述相合。至於假鈔之來源
    ，業據丙○○於警、偵訊中供述詳盡，而丁○○對於丙○○
    取得假鈔之詳情所知並非甚詳，自以丙○○所述為可採。
  (四)被告丙○○於審理中否認換假鈔，改稱「當初與丁○○聊天
    時，我有開玩笑提議說去換偽鈔，後來丁○○真的去換偽鈔
    回來，寄放我這邊」、「因為看報紙時，會看到分類廣告，
    會寫偽鈔、電話號碼及其兌換比例」云云，惟其既提議換偽
    鈔，且丁○○確實使用偽鈔換得真鈔，則豈是「開玩笑」所
    能合理解釋？又一般無心接觸假鈔之人，怎會記下有關兌換
    假鈔之廣告？另據丙○○稱「據丁○○說我唆使他去換偽鈔
    ，將換得之真鈔交給我花用，其實是他欠我錢還給我，就是
    之前我借他的3 萬元，其他還有一些零碎花用」、「1 月10
    日當天吵架前，丁○○有還我幾千元」等語，雖關於丁○○
    換假鈔之動機究是為丙○○累積做生意之資金，或為清償丁
    ○○欠地下錢莊之債務，被告2 人所述不同，但其所述丁○
    ○分兩次還丙○○錢，共約1 萬多元，則與丁○○稱共換了
    約1 萬元左右的錢給丙○○相符（見94年5 月17日審判筆錄
    第14頁）。再參以丙○○陳稱「（如何知道丁○○交給你的
    錢是以偽鈔去還的真鈔？）」他自己告訴我的。但實情我不
    是很清楚，我聽他說可能是在檳榔攤買香菸或是坐計程車換
    得真鈔，他還有拿一些換給他朋友，他從中獲取一些利益」
    「他（指丁○○）到我店裡時，有開玩笑的說他去坐計程車
    ，拿500 元假鈔坐短程給司機找回真鈔，或去買東西吃，也
    以500 元偽鈔找回真鈔，他去我們通訊行隔壁的檳榔攤以
    500 元偽鈔購買500 元檳榔，換回450 元真鈔。我們通訊行
    斜對面、迪化街的檳榔攤，他都有去以偽鈔去換過真鈔」等
    語（見本院94年5 月17日審判筆錄第10頁），足認被告丙○
    ○知悉丁○○使用其所交付之偽鈔，換取真鈔後交予被告丙
    ○○收受之事實，綜上，其2 人對於使用偽鈔，有犯意之聯
    絡，並行為之分擔，堪以認定。
二、核被告2 人所為，均係犯刑法第196 條第1 項前段之行使偽
    造之通用紙幣既遂罪。被告2 人間就行使偽造紙幣之犯行，
    有犯意聯絡及行為分擔，均為共同正犯。被告2 人行使偽造
    紙幣以給付車資或購買貨物等行為，性質上均含有詐欺之成
    分，已為行使偽造紙幣吸收，自不另成立詐欺罪。被告丁○
    ○先後多次行使偽造紙幣犯行，均時間緊接，所犯係犯罪構
    成要件相同之罪，丙○○與之有犯意之聯絡，其2 人顯係基
    於概括犯意為之，均依連續犯論處，並加重其刑。被告2 人
    意圖供行使之用而收集偽造之通用紙幣之低度行為，為行使
    之高度行為所吸收，不另論罪。另被告丙○○曾受有期徒刑
    之執行完畢，有台灣高等法院被告全國前案紀錄表在卷可參
    ，5 年內再犯本件有期徒刑以上之罪，為累犯，依法遞加重
    其刑。被告丁○○於犯罪後該管公務員發覺前，向臺北市政
    府警察局萬華分局桂林路派出所自首，有警訊筆錄在卷足稽
    ，依刑法第62 條 前段之規定減輕其刑。爰審酌被告2 人之
    素行、生活狀況，及因一時貪念，收集偽鈔行使，擾亂社會
    交易及金融秩序，同時參酌被告2 人收集及行使之偽造紙幣
    數量非鉅，被告丁○○犯後坦承犯行，態度尚佳，丙○○矯
    飾其犯行等一切情狀，各量處有期徒刑如主文所示，扣案如
    附表所示之偽造面額5 百元通用紙幣67張，係偽造之通用紙
    幣，不問屬於何人所有，均應依刑法第200 條規定，宣告沒
    收。其餘已花用之偽鈔，無證據證明尚屬存在，爰不沒收之
    。
據上論斷，應依刑事訴訟法第299 條第1 項前段，刑法第28條、
第56條、第196 條第1 項、第47條、第62條前段、第200 條，罰
金罰鍰提高標準條例第1 條前段，判決如主文。
本案經檢察官薛嘉珩到庭執行職務
中　　華　　民　　國　　94　　年　　6 　　月　　13　　日
                  刑事第二庭審判長法  官  林清吉
                                  法  官  莊明達
                                  法  官  趙文卿
以上正本證明與原本無異。
如不服本判決，應於判決送達後10日內，向本院提出上訴狀。
                                  書記官  嚴慧萍
中　　華　　民　　國　　94　　年　　6 　　月　　17　　日
所犯法條：
中華民國刑法第一百九十六條
(行使收集或交付偽造變造通貨、幣券罪)
行使偽造、變造之通用貨幣、紙幣、銀行券，或意圖供行使之用
而收集或交付於人者，處三年以上十年以下有期徒刑，得併科五
千元以下罰金。
收受後方知為偽造、變造之通用貨幣、紙幣、銀行券而仍行使，
或意圖供行使之用而交付於人者，處五百元以下罰金。
附  表：
AK268746ZE號  6 張
AK268248ZE號  6 張
AK268675ZE號  8 張
AK268243ZE號  6 張
AK268146ZE號  4 張
AK268243ZE號  7 張
AK268677ZE號  1 張
AK268675ZE  15張
AK268146ZE  14張
